臺灣臺中地方法院刑事判決　　　　　　　99年度易字第2046號
公　訴　人　臺灣臺中地方法院檢察署檢察官
被　　　告　陳威淘
上列被告因傷害案件，經檢察官提起公訴 (98年度偵字第19400
號、第29548號)，本院判決如下:
    主    文
陳威淘犯傷害罪，免刑。
    犯罪事實
一、陳威淘與程一萍(業經檢察官另為不起訴處分)為分居狀態之
    夫妻，於民國98年6月27日晚間10時30分，在程一萍管理使
    用之臺中市○○區○○路1段81號「大唐牙醫診所」內，因
    陳威淘擅將該址1樓之鐵捲門自內反鎖，使程一萍不得其門
    而入，程一萍遂請求陳威淘之姐陳淑芳到場規勸陳威淘開門
    並報警處理，另致電徵信業者于輝蔚(另經檢察官為不起訴
    處分)請求其協助，于輝蔚因而再致電林宏昇、溫聖沅、于
    輝遠(恐嚇危害安全部分，業經檢察官另為不起訴處分)到場
    協助程一萍，但因陳威淘仍拒不開門，程一萍僱請鎖匠開啟
    門鎖後，會同陳淑芳、臺中市警察局第五分局北屯派出所警
    員李曜仲、林宏昇、溫聖沅、于輝遠共同進入屋內後，發現
    陳威淘在上址4樓房間內，經警對陳威淘行身分盤查後，因
    認陳威淘戶籍仍設於該址，尚無從將陳威淘強制驅離，程一
    萍等一行人乃下樓至該址1樓，陳淑芳及警員李曜仲則於同
    日夜間11時50分先行離去。嗣於98年6月28日凌晨0時33分，
    林宏昇、溫聖沅、于輝遠復經由程一萍開啟上址大門重返該
    址4樓切斷屋內電源開關，陳威淘在房內察覺有異，為排除
    林宏昇、溫聖沅、于輝遠前開斷電之現實不法侵害，竟逾越
    排除侵害之必要程度，持不詳之人所有之鐵管1支(未扣案)
    ，步出房門，朝林宏昇、溫聖沅、于輝遠3人揮舞毆打，因
    而致林宏昇受有左腰挫傷之傷害；溫聖沅受有左鎖骨及右手
    挫傷之傷害；于輝遠受有頭部、左側胸部、臀部挫傷之傷害
    。林宏昇、溫聖沅、于輝遠(其3人共同傷害陳威淘部分，業
    經本院另改以簡易判決處刑)不甘遭毆打，即合力搶下上開
    鐵管，共同基於傷害之犯意聯絡，聯手毆打陳威淘，致陳威
    淘因而受有胸部及腰部多處挫傷等傷害。
二、案經臺中市警察局第五分局報告暨林宏昇、溫聖沅、于輝遠
    訴由臺灣臺中地方法院檢察署檢察官偵查起訴。
    理    由
一、證據能力之說明:
    按被告以外之人於審判外之言詞或書面，除法律有規定者外
    ，不得作為證據；又當事人、代理人或辯護人於調查證據時
    ，知有刑事訴訟法第159條第1項不得為證據之情形，而未於
    言詞辯論終結前聲明異議者，視為已有將該等證據採為證據
    之同意，刑事訴訟法第159條第1項、第159條之5第2項定有
    明文。查被告陳威淘對於下列本院所引用各項證據之證據能
    力，於言詞辯論終結前，均無何異議，本院審酌該等證據作
    成時之情況，並無不法取證情事，作為證據，應無不當，依
    前開說明，該等證據均有其證據能力，自均得為證據。
二、實體方面:
(一)訊據被告矢口否認有何傷害犯行，辯稱:當時警員剛走沒有
    多久，那時候其在房間內，門還是鎖上的，其因突然沒有電
    就馬上把門打開，還沒有走出去，當時其並無手持鐵管，溫
    聖沅、于輝遠、林宏昇就衝進來對其拳打腳踢，其以雙手護
    頭，揮動雙手抵擋，當時其被打得很慘，其1個人絕對不可
    能毆打3個人，不是互毆，其沒有傷害犯行云云。經查:
  1.前開證人即告訴人(下稱告訴人)林宏昇、溫聖沅、于輝遠於
    98年6月28日凌晨0時33分，在上址4樓切斷電源開關後，即
    遭被告持鐵管揮舞毆打，致分別受有上開傷害之事實，業據
    告訴人林宏昇、溫聖沅、于輝遠迭於警詢、偵查中證述明確
    ，並有告訴人3人之中國醫藥大學附設醫院診斷證明書共3紙
    附卷可稽。
  2.又告訴人林宏昇、溫聖沅、于輝遠所受上開傷勢，均為新傷
    ，且主訴出於鐵管硬物所造成等情，亦有中國醫藥大學附設
    醫院100年3月9日院醫事字第1000001493號函1份附卷可憑，
    復參以證人即被告之姐陳淑芳業於本院審理時證稱:「我看
    到的部分是剛剛李曜仲警員說的第一次程一萍報案被反鎖的
    時候，警員到場處理完的時候，警員叫我們離開，我與我先
    生就離開了，但是我不放心，事後隔了約十幾分鐘自半個小
    時內，我再打電話給陳威淘，但是陳威淘沒有接電話，我覺
    得怪怪的，有回到診所現場去看，診所鐵門是關著的，但是
    診所內燈是亮著的，我透過門縫看到電梯從上面下來，…那
    三個人(指告訴人3人)其中一個人拿著鐵棍，…我透過鐵門
    一直哀求不要打我弟弟」等語，足見被告與告訴人3人發生
    衝突之際，現場確實存有鐵管1支，核與告訴人3人前開指訴
    遭被告持鐵管揮舞毆打致傷，並合力將被告所持鐵管搶下等
    情相符，堪認告訴人被告林宏昇、于輝遠、溫聖沅前揭指訴
    ，應屬真實可信。被告上開所辯，顯與事證不合，不足採信
    。
  3.復按對於現在不法之侵害，而出於防衛自己或他人權利之行
    為，不罰，但防衛行為過當者，得減輕或免除其刑，刑法第
    23條定有明文。所謂現在之侵害，指現時有侵害法益之狀態
    存在，如對生命、身體法益之侵害行為者，以其行為已否完
    成為準，而在對財產法益之侵害行為，則以其侵害是否尚在
    繼續中而定。又所謂防衛行為過當者，其認定之標準須就實
    施防衛之行為是否超越其必要之程度而定，不能專以侵害行
    為之大小及其輕重為判斷標準。被告於98年6月28日凌晨0時
    33分，在上址4樓房間內遭告訴人林宏昇、溫聖沅、于輝遠
    等人斷電，且斷電之狀態繼續中，即屬現在不法之侵害，被
    告持鐵管加以揮舞反擊，核與刑法第23條之正當防衛行為相
    當而得阻卻違法，惟被告為排除此一侵害行為，本得以溝通
    、協調，甚或報請警方處理等方式為之，被告捨此不為，其
    防衛行為顯已超越其必要之程度，應屬過當，自仍無解於其
    應負之傷害罪責。事證明確，被告上開犯行，應堪以認定。
(二)核被告所為，係犯刑法第277條第1項之傷害罪。查被告並無
    前科，有臺灣高等法院被告前案紀錄表、臺灣臺中地方法院
    檢察署刑案資料查註紀錄表各1份附卷可稽，其為排除不法
    侵害一時失慮而手段過激，致防衛過當而誤罹刑章，本院認
    其防衛行為固有過當，但應屬情有可原，爰依刑法第23條但
    書規定諭知免刑之判決，以啟自新。
據上論斷，依刑事訴訟法第299條第1項前段，刑法第277條第1項
、第23條但書，刑法施行法第1條之1第1項、第2項前段，判決如
主文。
本案經檢察官劉玉媛到庭執行職務。
中    華    民    國   100    年    8    月    31    日
                  刑事第三庭    法  官  丁智慧
上正本證明與原本無異。
如不服本判決應於收受判決後10日內向本院提出上訴書狀，並應
敘述具體理由；其未敘述上訴理由者，應於上訴期間屆滿後20日
內向本院補提理由書（均須按他造當事人之人數附繕本）「切勿
逕送上級法院」。
                                書記官  王志
中    華    民    國   100    年    8    月    31    日
附錄本案論罪科刑法條全文：
刑法第277條第1項
傷害人之身體或健康者，處3年以下有期徒刑、拘役或1千元以下
罰金。